【裁判字號】    97,聲判,33
【裁判日期】    980113
【裁判案由】    聲請交付審判
【裁判全文】
臺灣臺南地方法院刑事裁定              97年度聲判字第33號
聲  請  人
即告訴人     甲○○
             乙○○
上二人共同
訴訟代理人   凌進源律師
被      告   丙○○
上列聲請人因告訴被告傷害等案件，不服臺灣高等法院臺南分院
檢察署檢察長駁回再議之處分（97年度上聲議字第667號），聲
請交付審判，本院裁定如下：
    主  文
聲請駁回。
    理  由
一、聲請人即告訴人甲○○、乙○○聲請交付審判意旨略以：
(1)、被告丙○○於民國97年2月7日下午3時許，在臺南縣東山鄉
    ○○○段222-2地號土地上因道路通行問題，與告訴人等發
    生爭執，告訴人報警後，由東原派出所林警員到場處理，詎
    被告丙○○不服警員勸導，竟基於公然侮辱之犯意，在上開
    不特定人得以共見共聞之場合，以樹棍棒打告訴人等之方式
    ，公然侮辱告訴人等，使告訴人等在精神上、心理上感受難
    堪、不快，足以貶抑告訴人之人格評價，爰依法提起告訴。
    臺南地方法院檢察署之不起訴處分書及臺灣高等法院臺南分
    院檢察署之駁回裁定書均認「本件被告既未以三字經等穢語
    公然侮辱告訴人等，此為告訴人等於偵查中所自承，復有告
    訴人等所提出當日錄影光碟之對話譯文1份在卷可參，堪信
    被告朝向告訴人等揮打龍眼樹枝之動作，顯係一時氣憤所為
    ，難認係基於侮辱他人名譽之犯意，又縱認被告確有以龍眼
    樹枝毆打告訴人等大腿之行為，衡情單純毆打1、2下之行為
    亦難因被告有上開舉止，即遽以公然侮辱之罪責相繩」。
(2)、查刑法第309條第1項之公然侮辱罪，僅須行為人以粗鄙之言
    語、舉動、文字、圖畫侮謾辱罵或為其他輕蔑他人人格之行
    為已足，並不以強暴手段為之為必要，苟以強暴手段作為具
    體之侮辱方法，則已成立同條第2項之罪。本案被告丙○○
    於97年2月7日下午3時許，在臺南縣東山鄉○○○段222-2地
    號土地上因道路通行問題與聲請人等發生爭執，聲請人報警
    後，由東原派出所林警員到場處理，詎被告丙○○不服警員
    勸導，竟基於公然侮辱之犯意，在上開不特定人得以共見共
    聞之場合，以樹棍棒打聲請人等之方式，公然侮辱聲請人等
    ，使聲請人等在精神上、心理上感受難堪、不快，足以貶抑
    聲請人之人格評價。縱被告並未以三字經等穢語公然侮辱告
    訴人等，並不構成309條第1項之公然侮辱罪，惟被告以樹棍
    公然棒打聲請人二人，其行為顯係以強暴手段作為具體之侮
    辱方法，已與刑法第309條第2項之構成要件相合致，且具違
    法性，被告之公然侮辱犯行已昭然若揭。故本案原檢察署之
    不起訴處分書及高等法院臺南分院檢察署駁回再議裁定理由
    ，認被告上揭舉止，未構成公然侮辱之罪責，僅為檢察署單
    純之臆測，並未考量告訴人之感受及調查被告之動機，顯然
    有所違誤。基上，本案駁回再議之理由，顯有瑕疵，仍有未
    盡調查之能事，爰聲請交付審判。
二、按告訴人不服上級法院檢察署檢察長或檢察總長認再議為無
    理由而駁回之處分者，得於接受處分書後10日內委任律師提
    出理由狀，向該管第一審法院聲請交付審判。法院認為交付
    審判之聲請不合法或無理由者，應駁回之。刑事訴訟法第25
    8條之1、第258條之3第2項前段，分別定有明文。
三、本件聲請人即告訴人甲○○、乙○○以被告丙○○涉犯刑法
    第277條第1項之傷害罪及刑法第309條第1項、第2項之公然
    侮辱罪，向臺灣臺南地方法院檢察署檢察官提出告訴，經該
    署檢察官於97年6月26日以97度調偵字第549號不起訴處分書
    為不起訴處分後，聲請人不服，聲請再議，復經臺灣高等法
    院臺南分院檢察署檢察長於97年8月5日以97年度上聲議字第
    667號處分書認為再議無理由而駁回再議，並於97年8月8日
    送達在案，聲請人於97年8月18日向本院聲請交付審判，程
    序上尚無不合。
四、按刑事訴訟法第258條之1至之4之「交付審判制度」，其主
    要目的在建立對於檢察官不起訴或緩起訴裁量權之外部監督
    機制，法院僅就檢察官所為不起訴或緩起訴之處分是否正確
    加以審查，用以防止檢察機關之濫權，是依此立法精神，同
    法第258條之3第3項規定法院審查聲請交付審判案件時「得
    為必要之調查」，其調查證據之範圍，自應以偵查中曾顯現
    之證據為限；而同法第260條對於不起訴處分已確定或緩起
    訴處分期滿未經撤銷者再行起訴之規定，其立法理由說明該
    條所謂不起訴處分已確定者，包括「聲請法院交付審判復經
    駁回者」之情形在內。是以，前述「得為必要之調查」，其
    調查證據範圍，更應以偵查中曾顯現之證據為限，不得就告
    訴人新提出之證據再為調查，亦不得蒐集偵查卷以外之證據
    ，否則將與刑事訴訟法第260條之再行起訴規定，混淆不清
    。再為避免法官權限之過度擴張，因而壓縮檢察官之控訴權
    限，甚至形成法官兼任檢審角色之「新糾問制」，法院對於
    聲請交付審判案件之審查，應限於檢察官不起訴處分是否違
    法。質言之，如檢察官係依據刑事訴訟法第252條規定予以
    不起訴處分者，應審查該處分是否符合該條各款之規定；若
    係依據同法第253條規定為不起訴處分者，則應審查該處分
    是否有裁量逾越或裁量濫用之情形。
五、經查：
(1)、本件告訴意旨略以：被告丙○○與告訴人甲○○、乙○○係
    鄰居關係，被告丙○○於97年2月7日下午3時許，在臺南縣
    東山鄉○○村○○○段地號222-2號果園旁道路，因道路通
    行問題，與告訴人等發生爭執，竟基於傷害及公然侮辱之犯
    意，持龍眼樹枝毆打告訴人甲○○之左大腿及告訴人乙○○
    之右大腿，致告訴人等受有傷害（均未附診斷證明書或受傷
    之照片），且在上開不特定人得以共見共聞之場合，以龍眼
    樹枝毆打告訴人等之方式，公然侮辱告訴人等，使告訴人等
    在精神上、心理上感受難堪、不快，足以貶抑告訴人等之人
    格評價，因認被告涉有刑法第277條第1項傷害罪及第309條
    第1項、第2項之公然侮辱罪嫌。臺灣臺南地方法院檢察署檢
    察官受理後認：傷害部分：按刑法第277條第1項之傷害罪
    乃結果犯，以行為人實施傷害行為後，造成傷害之結果為其
    構成要件。被告丙○○堅詞否認有於上開時地出手毆打告訴
    人甲○○、乙○○，縱認告訴人等確有遭被告以龍眼樹枝毆
    打大腿，然質之告訴人等於偵查中均陳述：當日並未就醫，
    並無診斷證明書及受傷相片等語，是並無證據佐認告訴人等
    因此受有傷害，與傷害罪構成要件尚屬有間，且該條又無未
    遂犯之處罰，自難論被告以傷害罪責。公然侮辱部分：按
    所謂「侮辱」，乃對他人為輕蔑表示之行為，須具有足使他
   人在精神上、心理上有感受到難堪或不快之虞者，亦即侮辱
    行為本身須具有侵害他人感情名譽之一般危險者，始足當之
    。審之本件被告既未以三字經等穢語公然侮辱告訴人等，此
    為告訴人等於偵查中所自承，復有告訴人等所提出當日錄影
    光碟之對話譯文1份在卷可參，堪信被告朝向告訴人等揮打
    龍眼樹枝之動作，顯係一時氣憤所為，難認係基於侮辱他人
    名譽之犯意，又縱認被告確有以龍眼樹枝毆打告訴人等大腿
    之行為，衡情單純毆打1、2下之行為亦難認足以貶抑輕蔑告
    訴人等之人格，是依上開說明，實難因被告有上開舉止，即
    遽以公然侮辱之罪責相繩。此外，復查無其他積極證據足認
    被告有何公然侮辱之犯行，應認其罪嫌不足，因而依刑事訴
    訟法第252條第10款為不起訴之處分。
(2)、臺灣高等法院臺南分院檢察署檢察長駁回再議之理由認：
    聲請再議意旨略以：查刑法第309條第1項之公然侮辱罪，僅
    須行為人以粗鄙之言語、舉動、文字、圖畫侮謾辱罵或為其
    他輕蔑他人人格之行為，即已成立，並不以強暴手段為必要
    。苟以強暴手段做為具體之侮辱方法，則屬同條第2項之罪
    。本件被告於97年2月7日下午3時許，在臺南縣東山鄉○○○段222-2地號土地上，因通行問題與聲請人發等發生爭執
    ，聲請人等報警到場處理時，被告不服警員勸導，竟基於公
    然侮辱之犯意，在公眾得共見共聞之場所，以樹棍打聲請人
    等，使聲請人等在精神上、心理上感受難堪、不快，足以貶
    損聲請人等之人格評價，顯已成之刑法第309條第1項、第2
    項之公然侮辱罪。原檢察官認為被告所為尚不成立公然侮辱
    罪，顯有違誤。惟查：刑法第309條第1項、第2項之公然
    侮辱罪，須行為人公然侮辱之犯意，始能成立該罪，如無行
    為人無公然侮辱之犯意，縱行為人之舉動在被害人主觀上有
    難堪、不快之感覺，亦難令行為人負公然侮辱之罪責。本件
    依被告於警詢中所供：是因為聲請人甲○○等不讓我過他的
    路，所以我也不讓他過我的路。爭吵後我有拿龍眼樹枝要嚇
    聲請人等，但沒有打到他們等語，核與證人李明達於警詢中
    所證：當天我在場聽到被告向聲請人等說你那段路不給我走
    ，我這條路也不給你走，接著被告就拿龍眼樹枝來打聲請人
    等，當時有錄影等情相符。足見被告所供是其不讓聲請人通
    過其土地，始拿樹枝阻止聲請人等通過。因此不論被告拿龍
    眼樹枝是否有打傷聲請人等，均難認被告有公然侮辱聲請人
    等之犯意。聲請人等徒以被告之行為，使聲請人等在主觀上
    有難堪、不快之感覺，再議指陳被告應負刑法第309條第1項
    、第2項之公然侮辱罪云云，自難認為有理由，爰依刑事訴
    訟法第258條前段為駁回之處分。
(3)、經本院核閱前開偵查卷宗，並於97年9月10日開庭調查時勘
    驗甲○○、乙○○於檢察官偵查中所提出錄影光碟，經勘驗
    結果：依據錄影光碟所攝影之內容，在被告剛開始拿龍眼樹
    枝時，因為被車輛擋住沒有拍到被告打告訴人之情形，後來
    才有拍到被告拿龍眼樹枝輕輕打告訴人乙○○右腿一下，時
    間很短促，且依據光碟錄影內容，雙方是為了通行道路之問
    題而起爭執，被告並沒有對告訴人口出穢言或講侮辱告訴人
    之話語，有97年9月10日之訊問筆錄附卷可稽。參以甲○○
    、乙○○未能提出其等有被被告打傷之任何證據，以及證人
    李明達於警詢中所證：「丙○○說：你那段路不給我走，我
    這邊這條路也不給你走，後來她就從地上拿起龍眼樹枝來打
    甲○○、乙○○，當時有錄影」等情，足見被告拿龍眼樹枝
    輕輕打乙○○右腿一下，係因道路通行問題表示其不快之意
    ，並無對甲○○、乙○○傷害或公然侮辱之意。檢察官於為
    不起訴處分時及臺灣高等法院臺南分院檢察署檢察長駁回再
    議時，均已審酌本案之相關證據而分別詳述不起訴處分之理
    由及駁回再議之理由，其認定亦與經驗法則、論理法則或其
    他證據法則無相違之處，聲請人謂檢方仍有未盡調查之能事
    ，因而聲請交付審判，其聲請顯無理由，應予駁回。
六、據上論斷，依刑事訴訟法第258條之3第2項前段，裁定如主
    文。
中    華    民    國    98    年    1     月    13    日
                  刑事第一庭審判長法  官  林英志
                                  法  官  彭喜有
                                  法  官  林勝利
中    華    民    國    98    年    1     月    13    日
以上正本證明與原本無異。
不得抗告。
                                書記官  陳世勳
中    華    民    國    98    年    1     月    13    日


司法院資訊處製作；財團法人民間司法改革基金會備份。
